【裁判字號】    90,易,1502
【裁判日期】    901121
【裁判案由】    違反商標法
【裁判全文】
臺灣高雄地方法院刑事判決                          九十年度易字第一五二號
    公  訴  人  臺灣高雄地方法院檢察署檢察官
    被      告  乙○○
右列被告因違反商標法案件，經檢察官提起公訴（八十七年度偵字第號），本院判決
如左：
    主  文
乙○○連續意圖欺騙他人，於同一商品，使用近似於他人註冊商標之圖樣，處有期徒
刑陸月，如易科罰金以佰元折算壹日。
扣案仿冒沐浴乳壹仟貳佰瓶，均沒收之。
    事  實
一、乙○○係「臺灣歐潔企業有限公司」（以下簡稱歐潔公司，址設高雄市○○區○
    ○路四六二巷十六號）負責人，明知如附圖一所示之商標圖樣，係甲○○○○格
    藥品及化妝品有限公司（以下簡稱柏特格公司）向我國經濟部中央標準局（現改
    制為智慧財產局）申請註冊，取得指定專用於香皂、洗髮精及其他清潔劑、包括
    洗浴乳及洗浴泡劑等類商品之商標專用權，為相關大眾所共知之商標圖樣，現仍
    在專用期間內，竟基於意圖欺騙他人之概括犯意，自民國八十九年十月間起，在
    其高雄縣大寮鄉○○村○○路二五四號工廠內，將其委託不知情之印刷廠印製如
    附圖二所示與前開註冊商標圖樣近似之「雙海馬」圖樣，使用於其產製之沐浴乳
    上，再以每瓶新臺幣（下同）四十九元之價格批發販售給經銷商客戶銷售予不特
    定人。嗣經柏特格公司人員發覺，訴請高雄縣警察局刑警隊於八十九年十二月十
    二日十四時許，至前開工廠查獲，並扣得仿冒上開商標之沐浴乳一千二百瓶、送
    貨單二張。
二、案經柏特格公司訴由高雄縣警察局移送臺灣高雄地方法院檢察署檢察官偵查起訴
    。
    理  由
一、訊據被告乙○○固坦承於右揭時地產製如附圖二所示商標圖樣之沐浴乳品之事實
    ，惟矢口否認有何違反商標法之犯行，辯稱：因其關係企業歐嘉國際行銷有限公
    司已註冊登記「雙馬twin horse」商標文字及圖樣（如附圖三），印刷廠認為該
    商標名稱既是「雙馬twin horse」，故建議伊將上開單隻海馬圖樣稍為改變為扣
    案商品（下稱雙海馬沐浴乳）上之雙海馬圖樣（如附圖二），伊認為既然已經註
    冊取得商標專用權，應該沒有問題，才將商標圖樣改變，且伊使用如附圖二之商
    標圖樣與如附圖一之告訴人之商標圖樣並不構成近似，又第一批製造生產之雙海
    馬沐浴乳係作為贈品之用，並未販售予他人，第二批尚未上市即被查扣云云。
二、惟查：
    （一）右開事實，業據告訴人公司代理人吳婷婷律師指訴綦詳，並有如附圖一所
          示商標圖樣之商標註冊證及扣案之使用如附圖二圖樣之沐浴乳一千二百瓶
          、送貨單二紙在卷可稽。雖被告辯稱第一批製造之一千九百六十八瓶雙海
          馬沐浴乳係少量生產，贈送給經銷商作為市場調查樣品，市價將來要定為
          四十九元，第二批將銷售之商品剛生產即被查扣，故尚未正式上市云云，
          然查：其於警訊時供稱：「（查獲之雙馬商標沐浴乳每瓶售價多少錢？）
          每瓶零售價四十九元」等語，及於偵查中亦稱：「（問一瓶賣多少？）價
          錢不一定，三十九、四十九、五十九元都有」等語，則被告於警偵訊時已
          自承將雙海馬沐浴乳販售予他人，況觀諸扣案送貨單二紙其上所載，被告
          所委託他人製造之第一批雙海馬沐浴乳產品共八十二箱計一千九百二十瓶
          ，相較於查扣第二批雙海馬沐浴乳為五十箱計一千二百瓶，兩者相差三十
          二箱計七百六十八瓶，何以贈品數量反較欲上市產品之數量為多？顯違常
          理。足認被告所辯無非卸責之詞，不足採信，其確有販售行為。
    （二）按所謂商標近似，係以具有普通知識之商品購買人，於購買時，施以普通
          所用之注意，猶不免有混同誤認之虞者而言，故將兩商標並置一處細為比
          對雖有差別，而異時異地分別視察，足認具有普通知識經驗之商品購買人
          ，於購買時施以普通所用之注意，猶有混同誤認之虞者，仍不得謂非近似
          ；商標之近似與否，應就其文字、圖形或記號，異時異地為隔離及通體之
          觀察為標準，此亦有最高法院二十一年上字第一０七三號判例及八十三年
          度臺上字第二八一八號判決可資參照；本件扣案之雙海馬沐浴乳上如附表
          二所示之商標圖樣，雖由二隻相對之海馬圖樣組成，惟以異時異地隔離及
          通體觀察原則判斷，顯與告訴人柏特格公司註冊如附圖一所示之單隻海馬
          商標圖樣設計之構圖意匠相仿，而有使消費者混同誤認之虞，自屬與告訴
          人上開商標圖樣近似無訛。再者，歐嘉國際行銷有限公司（負責人李芳如
          ，與被告係夫妻關係）向經濟部中央標準局註冊取得商標專用權之商標圖
          樣既是如附圖三圖樣，乃被告竟不使用該圖樣，而使用近似告訴人上開海
          馬商標圖樣之雙海馬商標圖樣，其欺騙消費大眾混淆商品來源之意圖，昭
          然若揭。
      綜上所述，被告明知如附圖二所示之商標圖樣近似告訴人申請註冊之商標圖樣
      ，猶未經允許製造販售，顯係意圖欺騙他人甚明。本件事證明確，被告犯行應
      堪認定。
二、核被告乙○○所為，係犯商標法第六十二條第一款之意圖欺騙他人，於同一商品
    使用近似於他人註冊商標圖樣罪。被告先後多次犯行，時間緊接、犯罪構成要件
    相同，為連續犯，應依刑法第五十六條規定，以一罪論，並加重其刑。公訴人雖
    另認被告涉有商標法第六十三條之罪，惟商標法第六十二條第一款之「使用」，
    係指以行銷之目的，將商標用於商品或其包裝、容器、標帖、說明書、價目表或
    其他類似物件上，而持有、陳列或散布，此有同法第六條第一項規定足資參照，
    是以「使用」之概念顯已涵括販賣之行為，且同法第六十三條所定「明知為前條
    商品而販賣」，係指同法第六十二條商標仿冒以外之人所為之販賣而言，如係同
    法第六十二條仿冒商標之人除違反使用他人商標於其產品之外，復加以販賣，仍
    應依同法第六十二條之規定處斷，不再論以同法第六十三條之罪併此敘明。爰審
    酌被告素行、貪圖牟利而為此犯行、所得利益及犯罪後之態度等一切情狀，量處
    如主文所示之刑，並諭知易科罰金之折算標準。又被告行為後，刑法第四十一條
    業於民國九十年一月修正，同年月十日經總統公布施行，依修正後之刑法第四十
    一條規定「犯最重本刑為五年以下有期徒刑以下之刑之罪，而受六個月以下有期
    徒刑或拘役之宣告，因身體、教育、職業、家庭之關係，執行顯有困難者，得以
    一元以上三元以下折算一日易科罰金。但確因不執行所宣告之刑難收矯正之效，
    或難以維持秩序者，不在此限。」又前述易科罰金之折算標準，業據罰金罰鍰提
    高標準條例第二條前段規定，就其原定數額，提高為一百倍折算一日。經比較修
    正前後刑法第四十一條之結果，新法對被告並無不利，依刑法第二條第一項前段
    規定，自應適用新法。另扣案之雙海馬沐浴乳一千二百瓶，依商標法第六十四條
    規定，不問屬於犯人與否，均應沒收之，爰併予宣告沒收。至扣案送貨單二紙，
    並非直接供本件犯罪所用，爰不宣告沒收。
據上論斷，應依刑事訴訟法第二百九十九條第一項前段、商標法第六十二條第一款、
第六十四條、刑法第十一條前段、第二條第一項前段、第五十六條、第四十一條第一
項、罰金罰鍰提高標準條例第二條，判決如主文。
中      華      民      國    九十      年     十一     月    二十一    日
                                  臺灣高雄地方法院刑事第一庭
                                      法  官  郭佳瑛
右正本證明與原本無異。
如不服本判決，應於判決送達後十日內，向本院提出上訴狀。
                                      書記官  陳威志
中    華    民    國      九十      年      十一      月    二十二      日
附錄法條：
商標法第六十二條
意圖欺騙他人，有左列情事之一者，處三年以下有期徒刑、拘役或科或併
科新臺幣二十萬元以下罰金：
一  於同一商品或類似商品，使用相同或近似於他人註冊商標之圖樣者。
二  於有關同一商品或類似商品之廣告、標帖、說明書、價目表或其他文
    書，附加相同或近似於他人註冊商標圖樣而陳列或散布者。


司法院資訊處製作；財團法人民間司法改革基金會備份。
